臺灣高雄地方法院刑事判決　　　　　　　　　　　　　九十一年度交訴字第八七號
　　公　訴　人　臺灣高雄地方法院檢察署檢察官
　　被　　　告　乙○○
右列被告因公共危險等案件，經檢察官提起公訴（九十一年度偵字第六二三號），本
院判決如左：
    主  文
乙○○駕駛動力交通工具肇事，致人受傷而逃逸，處有期徒刑捌月。
被訴過失傷害部分，公訴不受理。
    事  實
一、乙○○係以駕駛車牌號碼ＺＧ—五四○號營業用小客車從事載運乘客為業，為從
    業務之人，於民國九十年十二月七日上午十一時五十五分許，本由高雄縣鳳山市
    ○○路由西向東行駛時，行經該路二五七巷口附近時，竟貿然於該路暫停後旋即
    左轉超越雙黃分向限制線欲迴轉至對向車道，適有甲○○騎乘車牌號碼ＷＲＪ—
    七五六號輕型機車，亦沿光遠路同向由乙○○駕駛之上開營業用小客車左後方駛
    來，因一時煞車不及，撞及乙○○駕駛之前開營業用小客車左後車輪及左後車門
    邊緣部分，甲○○因而人車倒地，機車之排氣管並因而壓燙甲○○之左手掌，致
    其受有左手掌二度燙傷之傷害（過失傷害部分業據甲○○撤回告訴）。詎乙○○
    明知其已駕車肇事致人受傷，竟不思留於現場處理，將甲○○送醫處理，給予必
    要之協助，反將上開車輛駛至對向車道停放後，下車將甲○○之車輛移至路邊騎
    樓，並大聲以「妳叫警察來量」等言語指責甲○○後，即基於肇事逃逸之犯意，
    駕駛該計程車加速逃逸。嗣於於九十年十二月八日下午七時四十分許，乙○○始
    經通知到高雄縣警察局交通隊說明。
二、案經甲○○訴由高雄縣警察局鳳山分局報請台灣高雄地方法院檢察署檢察官偵查
    起訴。
    理  由
一、訊據被告乙○○固對於在右揭時、地，發現告訴人甲○○人車倒地後有下車查看
    ，並將告訴人之機車移置路邊騎樓且對告訴人稱：可以找警察來量等語後，即駕
    車離開等情坦白承認，惟矢口否認有何過失傷害或肇事逃逸之犯行，辯以：我並
    沒有與告訴人發生車禍，當時我行經十字路口要左轉中正路，當我左轉的時候聽
    到碰的一聲，但是我並沒有撞倒她，我下車是因為基於好心才去幫她的，我也沒
    有罵她，只是基於好心建議她可以找警察來量，那裡因為有市場人聲吵雜，所以
    我的音量才比較大云云。經查：
（一）告訴人於偵查中指稱：「我是由光遠路西向東行駛，當時他車停在光遠路白色
      分隔線處，然後直接左旋迴轉要越過黃線，並不是要左轉進去路口，該處沒有
      路口」、「他就順自迴轉到東向西的方向，停在另一個車道上」（見偵查卷第
      十三頁），復於本院審理中指稱：「我當時騎車，該部車突然停下來沒有打方
      向燈，我不曉得他要迴轉就稍微繞過那部車，結果他迴轉就與我相撞；我倒在
      地上，他開到對向車道」、「（問：倒地的地點距離中正路與光遠路交岔路口
      多遠？）不是交岔路口，當時離交岔路口很遠」等語明確（見本院九十一年五
      月二十四日訊問筆錄），再佐以卷附之現場照片二幀及道路交通事故調查報告
      表以觀，肇事地點附近除了光遠路二五七巷與光遠路呈丁字型交岔路口外，並
      無其他之交岔路口，且被告及告訴人之行車方向均為由西向東行駛，而光遠路
      二五七巷是在光遠路之南方，是倘如被告所述其係欲轉入交岔路口，依上述行
      車方向只有右轉之可能，然告訴人稱被告當時是向左轉，被告對此亦不否認，
      是以被告顯然只有往左迴轉至對向車道之可能。況被告於偵查中供稱：「我是
      停在照片中警察所站的位置再前面一點，我是直直的停在西向東的中正路上，
      我並未逆向，而是停順向」云云，惟就該照片觀之，照片中警察所站之位置在
      光遠路上，附近均係店面林立，看不出有交岔路口，且前後離紅綠燈均尚有相
      當距離，況被告既稱其係左轉入中正路，足見中正路係南北向之道路，顯不可
      能將車在中正路上以西向東之方向停放，是被告辯稱其係左轉入中正路云云，
      不足採信；告訴人指稱被告係於光遠路上貿然左迴轉至對向車道等情，堪認與
      事實相符。
（二）告訴人復指稱：「我是撞到他車子左後輪部位及左後車門邊邊等部位」、「當
      時他看了之後，就下車破口大罵說去叫警察來量，再來他就將我車牽到路旁，
      又繼續罵我」、「我當時受到驚嚇而且受傷，只想到要去就醫，他後來就將車
      開走」等語（見偵查卷第十三頁、本院九十一年五月二十四日訊問筆錄），證
      人劉明華並證稱：「當時營小客車駕駛人對機車騎士大聲說話，且將機車移置
      路邊，大約隔七分鐘後該輛營小客車就駛離現場」、「當時司機對對方很惡劣
      ，且未將對方送醫」、「我有聽到乙○○的口氣不好，向被害人說妳去叫警察
      來量，當時被害人的車前輪已經凹進去無法動彈，看到司機在幫他移車子」等
      語明確（見警卷第六頁、偵查卷第八頁），核與告訴人指訴情節大致相符，足
      證被告確有口氣不佳地責罵告訴人稱「妳叫警察來量」等語，然後將告訴人之
      機車移至路邊騎樓，並隨即離開等情明確。被告雖一再辯稱：因其駕駛之上開
      營業用小客車並無任何損傷，足見其並未撞及告訴人云云，惟告訴人指訴：我
      是撞到被告的車子左後輪及左後車門邊緣等處然後人車倒地，衡情碰撞到車輪
      部位，因車輪有彈性本就未必會留下刮痕，佐以告訴人的車前輪已經凹陷，車
      燈、龍頭亦均有損壞，被告亦自承有聽到「碰」的一聲，顯見告訴人稱係因被
      告突然迴轉使其閃避不及，方撞上被告駕駛之上開小客車左後方等語，尚堪採
      信；況縱使告訴人未撞及被告之車，然因被告貿然迴轉致告訴人為閃避被告之
      車而倒地受傷，被告之過失行為對告訴人因此所受之傷害，亦有相當因果關係
      存在，是被告自不得以車輛毫無損傷云云，作為卸責之詞。
（三）被告又稱：我是基於好心才下車查看，叫她如果有問題可以找警察來量，因為
      當地吵雜所以比較大聲云云。然倘如被告所辯係因好心方下車幫忙，衡以常情
      ，一般人如見到素不相識之人發生交通事故且又有人受傷，而基於好心要幫忙
      時，應會立即將傷者送醫或報警處理，而不可能下車對傷者怒言相向，還要對
      方如有問題可請警察來量，顯係因被告明知其已與告訴人發生交通事故，方下
      車查看並斥責告訴人；被告雖稱係因當地吵雜方提高音量，然證人劉明華證稱
      ：「司機對對方很惡劣... 口氣不好」等語明確，已如前述，是被告顯然不僅
      是提高音量，還以責罵的口氣對待告訴人，倘被告只是基於好心幫忙自不須如
      此，參以證人與被告素不相識，只是恰巧經過之路人，自無偏袒告訴人而誣陷
      被告之理，況當時證人是在對向車道，都可以聽到被告責罵告訴人的聲音，顯
      見被告當時之音量確已超出一般人交談之音量，而係在斥責告訴人無訛，是被
      告上開辯詞，洵不足採。
（四）綜上所述，被告確實有肇事致告訴人受傷之事實，且於肇事後，僅將告訴人之
      車移置路邊，並斥責告訴人後即行離去，而未將告訴人送醫處理，給予必要之
      協助，其有肇事逃逸之犯行，至為灼然。本件事證明確，被告犯行堪以認定。
二、核被告所為，係犯刑法第一百八十五條之四肇事逃逸罪。爰審酌被告於肇事後竟
    未對告訴人之受傷情形加以關切，或將告訴人送醫處理，反而下車斥責告訴人，
    即駕車逃逸，犯後猶飾詞卸責，毫無悔意等一切情狀，量處如主文所示之刑。
貳、不受理部分：
一、公訴意旨係以：被告乙○○係以駕駛車牌號碼ＺＧ—五四○號營業用小客車從事
    載運乘客為業，為從業務之人，於九十年十二月七日上午十一時五十五分許，將
    上開計程車停放於高雄縣鳳山市○○路二五七巷路口白色分隔線時，因過失貿然
    從停放地點發動行駛，欲左轉超越雙黃分向限制線迴轉對向車道行駛，此時適有
    告訴人甲○○從光遠路由西向東方向，駕駛車牌號碼ＷＲＪ—七五六號輕型機車
    ，從被告左後方駛來，因一時煞停不及，撞及被告車子左後車輪及左後車門部分
    ，告訴人因而人車倒地，機車之排氣管因而壓燙告訴人之左手掌，告訴人因而受
    有左手掌二度燙傷之傷害，因認被告涉有刑法第二百八十四條第一項之過失傷害
    罪嫌等語。
二、按告訴乃論之罪，告訴人於第一審辯論終結前，得撤回其告訴；又告訴經撤回者
    ，法院應諭知不受理之判決，刑事訴訟法第二百三十八條第一項，及第三百零三
    條第三款定有明文。
三、本件被告因過失傷害案件，經檢察官提起公訴，認被告係犯刑法第二百八十四條
    第一項前段之過失傷害罪，依同法第二百八十七條前段之規定須告訴乃論。茲據
    告訴人於第一審辯論終結前，已與被告達成和解，並以書狀聲請撤回告訴，此有
    告訴人於九十一年五月二十四日出具之刑事撤回告訴狀一紙在卷可稽，是揆諸前
    開說明，爰諭知不受理之判決。
據上論斷，應依刑事訴訟法第二百九十九條第一項前段、刑法第三百零三條第三款，
刑法第一百八十五條之四，判決如主文。
中      華      民      國      九十一      年      七      月    八    日
                                  臺灣高雄地方法院交通法庭
                                      審判長法官  黃建榮
                                            法官  程克琳
                                            法官  盧怡秀
右正本證明與原本無異。
如不服本判決，應於判決送達後十日內，向本院提出上訴狀。
                                          書記官  林佳蓉
中      華      民      國      九十一      年      七      月    十    日
附錄論罪科刑法條：
中華民國刑法第一百八十五條之四
駕駛動力交通工具肇事，致人死傷而逃逸者，處六月以上五年以下有期徒
刑。
